【裁判字號】    98,聲繼,15
【裁判日期】    980728
【裁判案由】    聲明繼承
【裁判全文】
臺灣屏東地方法院民事裁定              98年度聲繼字第15號
聲  請  人  甲○○
                        道西園.
代  理  人  丙○○
上列當事人間聲明繼承事件，本院裁定如下：
    主  文
聲請駁回。
程序費用新台幣壹仟元由聲請人負擔。
    理  由
一、本件聲請意旨略以：被繼承人乙○○（男，民國12年12月5
    日出生，身分證統一編號：Ｚ000000000號），原設籍居住在
    屏東縣屏東市○○里○○街41號，於97年9 月1 日死亡，聲
    請人為被繼承人乙○○所收養之養子，現居住大陸地區浙江
    省舟山市○○區○○街道西園新村54棟201 ，依法對於被繼
    承人乙○○在臺灣地區之遺產有繼承權。爰依臺灣地區與大
    陸地區人民關係條例第66條暨其施行細則第43條規定，於法
    定期間內，檢具被繼承人死亡時之戶籍謄本、中華人民共和
    國浙江省舟山市公證處（97）浙舟證民字第586 號收養公證
    書、財團法人海峽交流基金會（97）南核字第062023號證明
    、委託書、中華人民共和國浙江省舟山市陽光公證處（2008
    ）浙舟陽證民字第11978 號委託書公證書、財團法人海峽交
    流基金會（98）中核字第048464號證明等件，向本院聲明繼
    承之意思表示等情。
二、按在大陸地區製作之文書，經行政院設立或指定之機構或委
    託之民間團體驗證者，固推定為真正；惟依本條例第7 條規
    定推定為真正之文書，其實質上證據力，由法院或主管機關
    認定；則文書內容與待證事實有關，且屬可信者，有實質上
    證據力；惟推定為真正之文書，如有反證事實證明其為不實
    者，不適用推定，此觀臺灣地區與大陸地區人民關係條例第
    7 條及該條例施行細則第8 條規定自明；故經海基會驗證之
    大陸地區公證書，其內容是否真實，法院仍應為實質上之調
    查，不得認係公文書，而逕予採信。
三、次按被繼承人為大陸地區人民者，關於繼承，依該地區之法
    律，但在臺灣地區之遺產，適用臺灣地區之法律，臺灣地區
    與大陸地區人民關係條例第60條定有明文。復按我國民法第
    1147條規定：「繼承，因被繼承人死亡而開始。」；同法第
    1148條前段規定：「繼承人自繼承開始時，除本法另有規定
    外，承受被繼承人財產上之一切權利義務。」；同法第1138
    條規定：「遺產繼承人，除配偶外，依左列順序定之：一、
    直系血親卑親屬。二、父母。三、兄弟姊妹。四、祖父母。
    」，故配偶及兄弟姊妹均為我國法律所定之繼承人，且遺產
    繼承人資格之有無，應以繼承開始時為決定之標準。
四、經查，本件聲請人甲○○主張其係被繼承人在大陸地區之養
    子，為合法繼承人，固據提出被繼承人死亡時之戶籍謄本、
    中華人民共和國浙江省舟山市公證處（97）浙舟證民字第
    586 號收養公證書、財團法人海峽交流基金會（97）南核字
    第062023號證明、委託書、中華人民共和國浙江省舟山市陽
    光公證處（2008）浙舟陽證民字第11978 號委託書公證書、
    財團法人海峽交流基金會（98）中核字第048464號證明等文
    件為證。惟查，聲請人所提出之被繼承人乙○○之全戶戶籍
    謄本內並無聲請人甲○○為其養子之記載，是殊難僅憑聲請
    人片面之聲明，遂認聲請人與被繼承人乙○○有父子關係。
    而聲請人所提出上開經公證之委託書、公證書等件，亦無從
    遽為有利聲請人之認定，綜上說明，是依聲請人所提證據及
    本院依職權調查所得，聲請人並非被繼承人乙○○之法定繼
    承人，其聲明繼承應為無理由。從而聲請人本於臺灣地區與
    大陸地區人民關係條例第66條之規定，向本院為繼承之表示
    ，洵屬無據，應予駁回。
五、依非訟事件法第21條第1 項前段、第23條、第24條第1 項，
    民事訴訟法第78條，裁定如主文。
中    華    民    國    98    年    7     月    28    日
                        家事庭法  官  李芳南
以上正本，係照原本作成。
如對本裁定抗告須於裁定送達後10日內向本院提出抗告狀，並繳
納抗告費新臺幣1,000元。
中    華    民    國    98    年    7     月    28    日
                              書記官  周秀香


司法院資訊處製作；財團法人民間司法改革基金會備份。
